【裁判字號】    99,抗,451
【裁判日期】    990430
【裁判案由】    聲明異議
【裁判全文】
臺灣高等法院民事裁定                   99年度抗字第451號
抗  告  人  乙○○
相  對  人  甲○○
上列當事人間假扣押事件，抗告人對於中華民國 99年1月26日臺
灣桃園地方法院99年度事聲字第11號裁定，提起抗告，本院裁定
如下：
    主  文
原裁定關於駁回抗告人後開第二項之聲請部分廢棄。
抗告人提供新台幣陸萬元為相對人供擔保後，得就相對人所有財
產在新台幣壹拾捌萬元範圍內予以假扣押。
相對人以新台幣壹拾捌萬元為抗告人供擔保或將上開金額提存後
，得免為或撤銷假扣押。
其餘抗告駁回。
抗告訴訟費用由相對人負擔。
    理  由
一、按債權人就金錢請求或得易為金錢請求之請求，欲保全強制
    執行者，得聲請假扣押；又假扣押，非有日後不能強制執行
    或甚難執行之虞者，不得為之，民事訴訟法第522條第1項、
    第523條第1項分別定有明文。所謂不能強制執行，如債務人
    浪費財產、增加負擔或就其財產為不利益之處分，將成為無
    資力之情形等是；所謂恐難執行之虞者，如債務人將移住遠
    方或逃匿，應在外國為強制執行等是（最高法院19年抗字第
    232號判例參照）。 又請求及假扣押之原回應釋明之；前項
    釋明如有不足，而債權人陳明願供擔保或法院認為適當者，
    法院得定相當之擔保，命供擔保後為假扣押，亦為民事訴訟
    法第526條第1項、第2項所明定。 準此，債權人就假扣押之
    原因，自有釋明之義務。必待釋明有所不足，而債權人陳明
    願供擔保或法院認為適當者，法院始得命供擔保後為假扣押
    。
二、經查，抗告人主張相對人向伊借款新台幣（下同）18萬元，
    而交付民國（下同） 97年12月19日簽發金額為4萬元之本票
    1紙、98年3月31日簽發金額各為4萬元之本票2紙及98年6 月
    11日簽發金額各為2萬元之本票3紙（ 以上6紙本票均未記載
    到期日）與伊執有，然經伊催討拒不清償，且避不見面，伊
    願供擔保，以補釋明不足，請准對相對人為假扣押等情，已
    據其提出上開本票6紙及相對人國民身分證為證（ 見原法院
    99年度司裁全字第3號卷第7-9頁），堪認抗告人已就假扣押
    之請求在金額18萬元範圍內業已釋明；又相對人所簽發之上
    開本票均未記載到期日，均應視為見票即付（ 票據法第120
    條規定參照），然相對人經抗告人催討竟拒不清償，且避不
    見面，亦據抗告人提出存證信函為證（見上引卷第6頁 ），
    即使相對人收受本院通知陳述意見之傳票，相對人仍置之不
    理，堪認抗告人亦已就其對於相對人有日後不能強制執行或
    甚難執行之虞之假扣押原因已為相當釋明。抗告人復已陳明
    願供擔保，以補釋明之不足，依前開說明，自已符合假扣押
    之要件。從而原法院司法事務官就此部分逕以抗告人未釋明
    假扣押之請求及原因，而處分駁回抗告人之聲請，自有未合
    ，原法院仍執相同理由而裁定駁回抗告人對於原法院司法事
    務官所為前開處分之異議，亦有未洽。抗告意旨指摘原裁定
    此部分不當，聲明廢棄，為有理由，爰將原裁定廢棄，改裁
    定如主文第二項所示。
三、至抗告人聲請假扣押之請求超過上開金額18萬元即18萬元部
    分，抗告人就此部分請求及假扣押之原因，則全未釋明，雖
    抗告人陳明願供擔保，仍不應准許。從而原法院司法事務官
    處分駁回抗告人就此部分所為之聲請，於法無違，原法院裁
    定駁回抗告人對於原法院司法事務官所為前開處分之異議，
    亦無不合。抗告意旨指摘原裁定此部分不當，聲明廢棄，為
    無理由，應予駁回。
據上論結，本件抗告為一部有理由，一部無理由，依民事訴訟法
第495條之1第1項、第449條第1項、第492條、第95條、第79條，
裁定如主文。
中    華    民    國    99    年    4     月    30    日
                  民事第六庭
                        審判長法  官 林鄉誠
                              法  官 梁玉芬
                              法  官 張  蘭
正本係照原本作成。
不得再抗告。
中    華    民    國    99    年    5     月    4     日
                              書記官 黃麗玲

司法院資訊處製作；財團法人民間司法改革基金會備份。
